臺灣臺中地方法院民事裁定　96年度破字第96號
聲　請　人　甲○○
上列聲請人聲請宣告破產事件，本院裁定如下：
    主    文
聲請駁回。
聲請程序費用由聲請人負擔。
    理    由
一、本件聲請意旨略以：聲請人因理財失誤，已陷於財務困境，
    無法負擔銀行之高利貸及鉅額債務，其積欠之利息一個月就
    超過新台幣（以下同）10萬元，聲請人現今總負債約為6,39
    8,656元。因聲請人所有資產，顯不足以清償債務，爰聲請
    宣告破產云云。
二、按破產者，乃係債務人不能清償其債務時，為使多數債權人
    之債權能獲致公平之滿足，就債務人之總財產強制執行，對
    全體債權人為平等之清償，即所謂一般的強制執行，此與普
    通之強制執行，係就各個債權人之債權個別之執行，而執行
    之範圍，亦非必及於債務人之總財產者有別。又按破產固係
    對於債務人不能清償債務者宣告之，但法院就破產之聲請得
    依職權為必要之調查（破產法第63條第2項），若債務人確
    係毫無財產，則破產財團即不能構成，或破產財團雖勉可組
    成，然其破產財團之財產尚不足清償財團費用及財團債務時
    ，依破產法第148條規定之意旨，應以無宣告破產之實益，
    而裁定駁回破產宣告之聲請（最高法院86年度台抗字第479
    號裁定、台灣高等法院85年度抗字第3075號裁定意旨參照）
    。而按，財團費用包括破產財團之管理變價及分配所生之
    費用、破產債權人共同利益所需審判上之費用、破產管
    理人之報酬，及破產人及其家屬之必要生活費及喪葬費，
    視為財團費用。而財團債務包括破產管理人關於破產財團
    所為行為而生之債務、破產管理人為破產財團請求履行雙
    務契約所生之債務，或因破產宣告後應履行雙務契約而生之
    債務、為破產財團無因管理所生之債務，及因破產財團
    不當得利所生之債務，破產法第95條、第96條分別定有明文
    。依聲請人於其財產目錄所載之財產，僅現金109,000元，
    坐落臺中市○○區○○路2段362-1號9樓-1房屋及其基地，
    ，此並有財政部臺灣省中區國稅局東山稽徵所96年7月25日
    中區國稅東山四字第0960015618號函及該函所檢附之財產歸
    屬資料清單為證。而查、依破產法第108條規定，在破產
    宣告前，對債務人之財產有抵押權者，就其財產有別除權，
    不依破產程序而行使其權利。是債務人之財產若屬有設定抵
    押權之財產，且該財產不足清償抵押權人之債權時，縱進行
    破產程序，該等財產之抵押權人，仍可不依破產程序行使權
    利，無法構成破產財團。聲請人所有之上開土地及建物，經
    聲請人送鑑價結果，其價值扣除土地增值稅後之淨額總計約
    3,815,914元，有不動產估價報告書在卷可稽，惟聲請人該
    不動產已分別為台北富邦商業銀行股份有限公司（以下簡稱
    富邦銀行）、永豐商業銀行股份有限公司（以下簡稱永豐銀
    行）設定第一順位及第二順位最高限額各350萬元、165萬元
    之抵押權，並經聲請人各借款達288萬元、137萬元，現存貸
    款本金、利息及違約金餘額各為2,519,080元及自96年3月27
    日起至96年9月26日止，按年息2.75％計算，自96年9月27日
    起至清償日止，按年息7.26％計算之利息及自96年4月28日
    起至清償日止，逾期在六個月以內者，按上開利率10％，逾
    期六個月者，超過六個月部分，按上開利率20％計算之違約
    金；1,131,798元及自96年3月9日起至清償日止，按年息10
    ％計算之利息及訴訟費用2,662元，有土地及建物登記謄本
    、富邦銀行96年8月28日陳報狀及永豐銀行96年8月20日之陳
    報狀在卷可佐。則就聲請人積欠富邦銀行之本利及違約金計
    算至96年10月26日止，積欠永豐銀行之本利計算至96年10月
    8日止，加計聲請人所積欠之訴訟費用，已達3,764,417元。
    又該等不動產因非現金，尚須行變價程序，須支出變價程序
    費用，是依上開不動產之價值與其所擔保之債權及須支出之
    變價程序費用相較結果，於其清償別除權所擔保之債權後，
    尚難認尚有餘額可供清償破產債權，依上說明，即無法構成
    破產財團。、又雖聲請人稱其現有可動用之資產為其存款
    現金109,000元，聲請人固亦提出臺灣銀行支票為證，別則
    無其他財產。惟址設高雄市前金區○○○路396號11樓之3或
    18樓之3之事務所以案外人張鳳娟為送達代收人包攬全國各
    法院諸多聲請宣告破產事件，且其聲請人略均為扣除有別除
    權之財產後，餘幾均一無所有，卻又均稱有現金10萬、20萬
    或30萬元不等，或得提出現金證明，或未能提出現金證明，
    而於本院通知聲請人或送達代收人至本院訊問破產之要件時
    ，復又均拒不到院，此有本事件內聲請人提出之各法院民事
    裁定、本院95年度破字第67號、96年度破字36號宣告破產事
    件等卷證資料可稽。本件雖未以案外人張鳳娟為送達代收人
    ，惟仍為同一事務所受委辦事件，有聲請人補具資料之郵戳
    及本院之公務電話紀錄可稽。是何以該事務所得以包攬全國
    各地法院諸多聲請宣告破產事件及其情節若何？又何以不同
    之聲請人，其聲請情節均相同？均已屬可疑。再本件經本院
    分別通知聲請人於96年9月13日到院訊問，並又載明民事訴
    訟法第367條之1條文通知聲請人於96年10月4日至院訊問，
    聲請人均拒不到庭，又經本院連絡實際受委辦上開事務所提
    供聲請人電話以供本院連繫，以訊問聲請人破產要件等情節
    ，該事務所亦拒絕提供，分別亦有本院送達證書、訊問筆錄
    及上開公務電話紀錄可佐。另聲請人原具狀載稱其有現金10
    9,000元，復又於96年8月6日具狀載稱有現金30萬元，其後
    則提出面額109,000元之支票為證，亦分別有聲請人之狀紙
    在卷可憑，又經本院向財政部臺灣省中區國稅局東山稽徵所
    函查聲請人之所得及財產資料結果，聲請人亦未曾有任何利
    息收入，亦有該所上開函及該函檢附之綜合所得稅各類所得
    資料清單在卷可佐，聲請人非但前後所述不符，且聲請人既
    已陷於財務困境，家中復置放有10萬元之現金，實難想像。
    又聲請人僅有之財產除其所述之上開現金外，別無其他財產
    ，亦有上開清單在卷可憑。而按關於和解或破產之程序，除
    本法有規定外，準用民事訴訟法之規定；法院認為必要時，
    得依職權訊問當事人。前項情形，審判長得於訊問前或訊問
    後命當事人具結，並準用第312條第2項、第313條及第314條
    第1項之規定。當事人無正當理由拒絕陳述或具結者，法院
    得審酌情形，判斷應證事實之真偽。當事人經法院命其本人
    到場，無正當理由而不到場者，視為拒絕陳述。但命其到場
    之通知書係寄存送達或公示送達者，不在此限。法院命當事
    人本人到場之通知書，應記載前項不到場及第3項拒絕陳述
    或具結之效果。前五項規定，於當事人之法定代理人準用之
    ，破產法第5條及民事訴訟法第367條之1分別定有明文。本
    件聲請人既經本院命其到院訊問以供本院為必要之調查，均
    無正當理由，拒不到院，自應認其所有上開現金，顯不足以
    清償包括破產人及其家屬之必要生活費之財團費用及財團債
    務。本件倘准予宣告破產，反而尚需優先支付破產財團之管
    理及分配所生之費用暨破產管理人之報酬等財團費用，將使
    破產財團之財產益形減少，徒使債權人無因此再受分配之可
    能，與首揭破產制度之本旨不合，參酌破產法第148條規定
    之旨趣，應認本件無宣告破產之實益，不應准許聲請人宣告
    破產。從而，聲請人所為本件破產宣告之聲請，為無理由，
    應予駁回。
三、依破產法第5條、民事訴訟法第95條、第78條裁定如主文。
中　　華　　民　　國　　96　　年　　10　　月　　5 　　日
                  民事第二庭    法  官　陳秋月
正本係照原本作成。
如不服本裁定應於送達後10日內向本院提出抗告狀，並繳納抗告
費新臺幣1000元。
中　　華　　民　　國　　96　　年　　10　　月　　5 　　日
                                書記官　張皇清
